【裁判字號】    95,抗,166
【裁判日期】    950829
【裁判案由】    本票裁定
【裁判全文】
臺灣高雄地方法院民事裁定               95年度抗字第166號
抗  告  人  乙○○
相  對  人  甲○○
上列抗告人與相對人間因本票准予強制執行事件，對於中華民國
95年7 月18日本院高雄簡易庭95年度票字第21137 號裁定提起抗
告，本院裁定如下：
    主  文
抗告駁回。
抗告費用新臺幣壹仟元由抗告人負擔。
    理  由
一、按執票人向本票發票人行使追索權時，得聲請法院裁定後強
    制執行，票據法第123 條定有明文。又本票既經記載免除作
    成拒絕證書，票據債務人若抗辯執票人未經提示付款，即應
    負舉證責任；再本票執票人依上開法條之規定，聲請法院裁
    定許可對發票人強制執行係屬非訟事件，此項聲請之裁定及
    抗告法院，僅依非訟事件程序，以審查強制執行許可與否，
    並無確定實體上法律關係存否之效力，如發票人就票據債務
    之存否有爭執時，應由發票人提起確認之訴，以資解決（最
    高法院72年度臺上字第598 號判決意旨、57年臺抗字第76號
    判例意旨參照）。
二、抗告意旨略以：伊係受訴外人巫展華、陳姿秀等人共同施以
    詐術而簽發面額為新臺幣（下同）200,000 元，未載到期日
    及受款人之本票1 紙（下稱系爭本票）予陳姿秀等人，抗告
    人本得以此對抗陳姿秀等人，而相對人並非善意取得系爭本
    票，自不得取得優於前手之權利，況相對人並未於民國94年
    6 月26日對抗告人為付款之提示，是原裁定不當云云。
三、經查，相對人主張其執有抗告人簽發之系爭本票，因屆期提
    示未獲付款，乃依票據法第123 條規定，聲請本院裁定准予
    強制執行等情，有本票1 紙可證。次查，本票雖屬提示證券
    ，然系爭本票既經記載免除作成拒絕證書，則執票人有無為
    付款之提示，即應由票據債務人負舉證責任，本件抗告人既
    未能證明之，則其所為相對人未為付款提示之抗辯即不足取
    。再者，本票裁定強制執行係屬非訟事件，揆諸前揭說明，
    法院僅得審查本票應記載事項等形式要件是否具備，至系爭
    本票是否係受他人詐欺所簽發等實體爭執，均非原審或抗告
    法院得予審查。是原審依系爭本票形式應記載事項審認結果
    ，認符合票據法規定，因而裁定准許，於法自無不合。抗告
    意旨所述相對人未為付款提示部分，因抗告人未能證明而不
    足採信，至受訴外人陳姿秀等人詐欺而簽發系爭本票等情，
    係屬爭執系爭本票票據債務之存否，核屬實體法律關係之爭
    執，依上開判例意旨所示，本院無審查之權限，應由抗告人
    另行起訴，以資解決。從而，本件抗告為無理由，應予駁回
    。
四、據上論結，本件抗告為無理由，依非訟事件法第46條、第21
    條第2 項、第24條第1 項，民事訴訟法第495 條之1 第1項
    、第449 條第1 項、第78條，裁定如主文。
中    華    民    國    95    年    8     月    29    日
                  民事第五庭  審判長法  官  李昭彥
                                    法  官  柯彩燕
                                    法  官  毛妍懿
正本係照原本作成。
本裁定不得再抗告。
中    華    民    國    95    年    8     月    30    日
                                    書記官  王淑娟


司法院資訊處製作；財團法人民間司法改革基金會備份。
